臺灣板橋地方法院民事判決　　　　　　　96年度婚字第1153號
原　　　告　乙　○
訴訟代理人　江淑律師
被　　　告　甲○○
上列當事人間請求離婚事件，於民國96年10月3 日經言詞辯論終
結，本院判決如下：
    主　　文
准原告與被告離婚。
訴訟費用由被告負擔。
    事　　實
甲、原告方面：
一、聲明：如主文所示。
二、陳述：
（一）原告與被告於民國60間年結婚，婚後育有范菁真（62年9
      月7 日生）、范家梅（65年8 月5 日生）等二名女兒，共
      同居住於臺北縣新莊市○○街6 號三樓。
（二）被告生性好賭，於81年3 月間，因在外積欠賭債，遭人追
      討，竟自上開住處離開，未告知其行止，去向不明，雖經
      原告多方找尋，仍無音訊，迄今仍未返家與原告同居。
（三）被告有工作能力，能共同負擔家庭經濟，然自其離家以後
      至今，始終未支付家庭生活費用，對原告及子女不聞不問
      ，均賴原告工作籌措金錢，扶養子女，家計始獲維持。
（四）兩造分居多年，雙方已無感情存在，被告復不負擔家計，
      兩造間顯有重大事由，難以維持婚姻，爰依民法第1052條
      第2 項有重大事由，難以維持婚姻之規定，請求判決兩造
      離婚。
三、證據：提出戶籍謄本2 件、報紙尋人啟事廣告影本3 件為證
    ，並聲請訊問證人即兩造之女范家梅。
乙、被告方面：
一、聲明：同意原告之請求。
二、陳述：
（一）被告同意離婚，但對於原告所主張之事實有意見。
（二）被告確實於81年間離家，致與原告分居15年，但原告曾於
      92年間打三通電話給被告。
（三）被告承認於兩造分居期間，並未給付家庭生活費用予原告
      。
    理    由
一、按關於認諾效力之規定，於婚姻事件，不適用之；又關於訴
    訟上自認及不爭執事實之效力之規定，在撤銷婚姻、離婚或
    夫妻同居之訴，於撤銷婚姻、離婚或拒絕同居之原因、事實
    ，亦不適用之，民事訴訟法第574 條第1 項、第2 項前段分
    別定有明文。本件因係離婚之訴，事關身分，其事由係屬法
    院依職權調查之事項，是被告雖同意原告所為離婚之請求，
    亦不生訴訟法上認諾及自認之效果。然法院以此自認或不爭
    執之情形，為其依自由心證判斷事實真偽之資料，於法要無
    違背，合先敘明。
二、原告主張其與被告係夫妻，現婚姻關係仍存續中，並育有范
    菁真（62年9 月7 日生）、范家梅（65年8 月5 日生）等二
    名女兒之事實，業據原告提出戶籍謄本2 件為證，並為被告
    所不爭執，堪認為真實。
三、經查：
（一）原告主張被告於81年3 月間，因在外積欠賭債，遭人追討
      ，竟自上開住處離開，未告知其行止，去向不明，雖經原
      告多方找尋，仍無音訊，迄今仍未返家與原告同居之事實
      ，業據原告提出戶籍謄本2 件、報紙尋人啟事廣告影本3
      件為證，並經證人即兩造之女范家梅到庭證稱：「（問：
      你爸爸何時自何處離家？）在八十一年三月份，從新莊市
      ○○街離開，詳細地址我不記得了。」、「（問：爸爸為
      何離家？）因為當時家人有負債，爸爸是為了躲債而離家
      。」、「（問：爸爸離家當時，有無先告知媽媽或其他家
      人？）沒有，他是不告而別。」、「（問：爸爸離家之後
      ，有無主動與媽媽或其他家人聯絡？）沒有。」、「（問
      ：爸爸有無告知他的去處？）沒有。」、「（問：你們小
      孩與媽媽是否知道爸爸的去處？）不知道。」、「（問：
      媽媽有無去尋找爸爸？）有，有登報，也有向親人打聽、
      尋找，但都沒有結果。」、「（問：在爸爸離家之前，債
      權人常常上門的期間到爸爸離家的期間有多久？）從我國
      小四年級開始，大約民國74、75年間。」等語屬實（參見
      本院96年10月3 日言詞辯論筆錄），而被告亦自承其於81
      年間離家，致與原告分居15年等情無訛，自堪信為真實。
（二）原告主張被告有工作能力，能共同負擔家庭經濟，然自其
      離家以後至今，始終未支付家庭生活費用，對原告及子女
      不聞不問，均賴原告工作籌措金錢，扶養子女，家計始獲
      維持之事實，核與證人范家梅到庭證稱：「（問：爸爸離
      家之後，你們小孩與媽媽的生活如何維持？）靠媽媽工作
      賺錢。」、「（問：媽媽當時從事何業？）主要是作清潔
      工。」、「（問：當時你與姐姐在做什麼？）還在就學。
      」、「（問：爸爸離家之後，有無拿家庭生活費用回來？
      ）沒有。」、「（問：爸爸有無工作能力，本來從事何業
      ？）有，本來在開計程車，但沒有固定在開。」、「（問
      ：在爸爸離家之後，你是否有一個哥哥罹患肝癌過世？）
      有。」、「（問：哥哥生病期間，爸爸有無給照顧病人的
      費用或出面照顧哥哥？）沒有。」等語情節相符（參見上
      開筆錄），復為被告所不爭執，應認為真實。
四、按民法第1052條第2 項前段規定：「有前項以外之重大事由
    ，難以維持婚姻者，夫妻之一方得請求離婚。」，其目的在
    使夫妻請求裁判離婚之事由較富彈性。是夫妻間發生足使婚
    姻難以維持之重大事由者，雖不符合該條第1 項所列各款情
    形，亦無不准依該法條第2 項訴請離婚之理，最高法院86年
    3 月4 日86年度第二次民事庭會議決議可資參照。次按婚姻
    係以夫妻之共同生活為目的，配偶應互相協力保持其共同生
    活之圓滿、安全及幸福，因而夫妻應相互尊重以增進情感和
    諧及誠摯之相處，此為維持婚姻之基礎，若此基礎不復存在
    ，致夫妻無法共同生活，無復合可能者，即應認有難以維持
    婚姻之重大事由存在。經查：
（一）本件被告於81年3 月間，即擅自離家出走，從未返家與原
      告共同居住生活，迄今已逾15年，雙方徒有夫妻之名，而
      無夫妻之實，彼此感情已因長期分隔而淡漠，此與夫妻以
      共同生活為目的之本質有違，而失共同生活之基礎，兩造
      之婚姻於客觀上亦已生破綻，而顯無回復共同生活之希望
      。
（二）被告於81年3 月間離家後，即未返家，亦未問候原告及子
      女，未將其行止告知原告，顯見被告並無與原告維持婚姻
      共同生活之意。
（三）被告自離家出走後，始終未曾給付家庭生活費用予原告供
      為家用，對原告及子女之生活情況不聞不問，幸賴原告工
      作籌措金錢，原告及子女生活始獲維持，顯見被告對家庭
      未盡為人夫、人父之責，其已嚴重違反夫妻須互相協力保
      持共同生活之圓滿及互相扶持之婚姻目的。
（四）綜上所述，兩造於客觀上維持婚姻之情感不復存在，在主
      觀上亦已喪失維持婚姻之意欲，兩造間婚姻所生之破綻，
      已無回復之希望，其情形已構成難以維持婚姻之重大事由
      ，且此項重大事由，尚非可歸責原告。從而，原告依民法
      1052條第2 項之規定，請求裁判離婚，洵屬有據，應予准
      許。
五、據上論結，本件原告之訴為有理由，爰依民事訴訟法第78條
    ，判決如主文。
中　　華　　民　　國　　96　　年　　10　　月　　26　　日
                  家事法庭  法　官　郭光興
以上正本證明與原本無異
如不服本判決，應於判決送達後20日內向本院提出上訴狀
中　　華　　民　　國　　96　　年　　10　　月　　29　　日
                            書記官　簡維萍
